臺灣桃園地方法院民事裁定
111年度消債更字第49號
聲  請  人  
即  債務人  陳怡儒即陳舒儀

代  理  人  張運弘律師
上列聲請人因消費者債務清理條例事件，聲請更生，本院裁定如
下：
    主  文
債務人陳怡儒即陳舒儀自民國111年4月13日下午5時起開始更生
程序。
命司法事務官進行本件更生程序。
    理  由
一、按債務人不能清償債務或有不能清償之虞者，得依本條例所
    定更生或清算程序，清理其債務；債務人無擔保或無優先權
    之本金及利息債務總額未逾新臺幣（下同）1,200萬元者，
    於法院裁定開始清算程序或宣告破產前，得向法院聲請更生
    ；債務人對於金融機構負債務者，在聲請更生或清算前，應
    向最大債權金融機構請求協商債務清償方案，或向其住、居
    所地之法院或鄉、鎮、市、區調解委員會聲請債務清理之調
    解，消費者債務清理條例（下稱消債條例）第3條、第42條
    第1項、第151條第1項定有明文。又按法院開始更生程序之
    裁定，應載明其年、月、日、時，並即時發生效力；法院裁
    定開始更生或清算程序後，得命司法事務官進行更生或清算
    程序，消債條例第45條第1項、第16條第1項前段亦有明文。
二、聲請意旨略以：聲請人曾任汎捷通訊行之負責人，現任職於
    簡到寶企業社，每月薪資約2萬5,000元，名下無財產，無擔
    保或無優先權之債務總額則未逾1,200萬元，復未經法院裁
    定開始清算程序或宣告破產，且聲請人於民國110年11月3日
    向鈞院聲請消費者債務清理之調解，但調解不成立，爰聲請
    更生等語。
三、經查：
　　㈠關於消費者之要件：
　　1.按本條例所稱消費者，指5年內未從事營業活動或從事小
      規模營業活動之自然人；前項小規模營業指營業額平均每
      月20萬元以下者，消債條例第2條第1項、第2項分別定有
      明文。
　　2.經查，聲請人係於110年11月3日向本院聲請調解，按消債
      條例第153條之1規定，債務人於法院調解不成立之日起20
      日內，聲請更生或清算者，以其調解之聲請，視為更生或
      清算之聲請，以聲請前1日回溯5年之期間，為110年11月2
      日至105年11月2日。而查聲請人所任負責人之汎捷通訊行
      於90年間設立，已於93年4月1日停業，有聲請人提出之金
      融聯合徵信中心金融機構債權人清冊、統一編號查詢結果
      為據（見本院110年度司消債調字第509號卷第18、25頁，
      下稱調解卷），並經本院查詢商工登記公示資料確認無誤
      （見本院卷第46頁），堪可採信。故債務人於5年內未從
      事營業活動或從事小規模營業活動，屬消債條例所稱之消
      費者，自得依消債條例聲請更生，合先敘明。
　　㈡關於前置協商之要件：聲請人前於110年11月3日向本院聲
      請消費者債務清理之調解，因無力清償債務而與最大債權
      銀行調解不成立等情，有本院調解不成立證明書附卷可按
      （見調解卷第109頁），堪可採認。
　　㈢關於聲請人之債務總額：聲請人雖陳報其無擔保或無優先
      權債務總額為240萬8,266元（見調解卷第13、14頁），然
      依債權人之陳報（見調解卷第39至103、本院卷第17至45
      頁），實為607萬3,200元（計算式：79萬2,149元＋5萬0,5
      17元＋6萬4,832元＋92萬0,085元＋52萬4,096元＋53萬3,856
      元＋58萬2,045元＋43萬7,424元＋135萬2,598元＋20萬0,134
      元＋23萬1,169元＋38萬4,295元＝607萬3,200元），本院認
      應以該金額為其債務總額。
　　㈣關於聲請人之財產及收入：聲請人名下無財產，有聲請人
      提出之全國財產稅總歸戶財產查詢清單、本院110年12月1
      6日調解程序筆錄在卷可佐（見調解卷第11、106、107頁
      ）；就收入部分，聲請人稱現任職於簡到寶企業社，每月
      薪資約2萬5,000元，此與聲請人提供之收入證明切結書、
      108及109年度綜合所得稅各類所得資料清單、勞工保險被
      保險人投保資料表等件大致相符（見調解卷第8至10、24
      頁），且本院查無聲請人其他收入資料，堪認聲請人所陳
      應屬實在，本院認以2萬5,000元列計其每月收入為適當。
　　㈤關於聲請人之必要支出：聲請人陳報其每月必要生活費用
      為1萬8,337元，雖未提出單據佐證，惟本院審酌桃園市11
      1年度平均每人每月最低生活費、聲請人之經濟及家庭生
      活狀況等情，認聲請人陳報之金額尚屬適當，是聲請人每
      月必要生活費用應以1萬8,337元列計。
　　㈥聲請人現每月所得收入約為2萬5,000元，扣除其必要支出1
      萬8,337元後，剩餘6,663元（計算式：2萬5,000元－1萬8,
      337元＝6,663元）。而聲請人現年44歲（67年次），距勞
      工強制退休年齡（65歲），尚約21年，是審酌聲請人目前
      之收支狀況，及積欠債務之利息或違約金仍在增加中等情
      況，堪認聲請人之收入及財產狀況，有藉助更生制度調整
      其與債權人間權利義務關係之必要，自應許聲請人得藉由
      更生程序清理債務。
四、綜上所述，聲請人係消費者，已達不能清償債務之程度，經
    消費者債務清理調解不成立，足堪認定無誤。此外，本件復
    查無消債條例第6條第3項、第8條或第46條各款所定應駁回
    更生聲請之事由。從而，本件聲請，於法有據，應予准許，
    並依同條例第16條第1項規定，命司法事務官進行更生程序
    。
五、末以本院雖裁定准許開始更生程序，俾使聲請人得以重建經
    濟生活，惟本裁定不生免責效力，須聲請人於更生程序中與
    債權人協定更生方案，並持續履行，始能依消債條例第73條
    免責，附此敘明。
中　　華　　民　　國　　111 　年　　4 　　月　　13　　日
                  民事第二庭    法　官　張震武
以上正本係照原本作成。　　　　　　　　　
本件裁定不得抗告。
本裁定業已於111年4月13日下午5時整公告。
中　　華　　民　　國　　111 　年　　4 　　月　　13　　日
　　　　　　　　　　　　　　    書記官  陳𥴡濤